臺灣新北地方法院刑事判決
110年度訴字第826號
公  訴  人  臺灣新北地方檢察署檢察官
被      告  田釗正


            麥海騰



上  二  人
指定辯護人  本院公設辯護人  湯明純  
上列被告因違反毒品危害防制條例案件，經檢察官提起公訴（11
0年度偵字第12710號），本院判決如下：
    主  文
田釗正共同犯販賣第三級毒品未遂罪，處有期徒刑2年2月。扣案
之附表一編號2所示第三級毒品暨編號3、4所示手機均沒收；未
扣案之犯罪所得即販毒價金新臺幣328元沒收，於全部或一部不
能沒收或不宜執行沒收時，追徵其價額。
麥海騰共同犯販賣第三級毒品未遂罪，處有期徒刑3年8月。扣案
之附表一編號2所示第三級毒品暨編號3、4所示手機均沒收。
    事  實
    田釗正、麥海騰共同意圖營利，基於販賣第三級毒品之犯意
    聯絡，於民國110年3月8日20時18分許，由田釗正使用附表
    一編號4所示手機之短影音社群軟體「TikTok」，並以暱稱
    「抖音最帥」傳送「今天有需要嗎」之隱喻販賣第三級毒品
    文字訊息（下稱販毒訊息）給執行網路巡邏勤務之員警而著
    手販賣第三級毒品後，員警察覺有異遂佯為買家而試詢田釗
    正，雙方並交換社群軟體「Instagram」繼續聯繫毒品交易
    ，且於同年月9日17時23分許在「Instagram」上達成田釗正
    以每包新臺幣（下同）550元之價格販賣含有第三級毒品4-
    甲基甲基卡西酮成分之咖啡包（下稱毒品咖啡包）10包共5,
    500元予員警之合意，然後相約於同日稍晚在新北市板橋區
    會面交易。嗣田釗正遂夥同麥海騰前往新北捷運環狀線板橋
    站5號出口2樓，並於同日20時10分許，由田釗正在2樓男廁
    前向員警收取販毒價金5,500元（田釗正遭查獲後已歸還5,1
    72元，剩餘328元因遭田釗正花用而尚未歸還），並指示員
    警進入男廁向麥海騰拿取毒品咖啡包，語畢便立即離去，之
    後由麥海騰在男廁蹲式馬桶旁之垃圾桶取出黑色塑膠袋（內
    有附表一編號2所示毒品咖啡包10包）交予員警，惟員警當
    場表明身分並逮捕麥海騰，且在麥海騰協助下，順利誘使田
    釗正返回上開捷運站5號出口1樓前而查獲田釗正，田釗正、
    麥海騰本次販賣第三級毒品犯行因而未遂。
    理  由
壹、證據能力部分
一、本院以下所引用之被告田釗正、麥海騰（下稱被告二人）以
    外之人於審判外之言詞或書面陳述，雖均屬傳聞證據，然公
    訴人、被告二人及辯護人均同意具有證據能力（見本院110
    年度訴字第826號卷<下稱本院卷>第139頁），復本院審酌上
    開證據資料製作時之情況，尚無違法不當及證明力明顯過低
    之瑕疵，認為以之作為證據應屬適當，爰依刑事訴訟法第15
    9條之5第1項規定，認均有證據能力。
二、本案判決以下所引用之非供述證據，均與本案事實具有關聯
    性，且查無事證足認係經公務員違背法定程序所取得，況公
    訴人、被告二人及辯護人均同意具有證據能力（見本院卷第
    139頁），堪認亦均有證據能力。
貳、實體部分
一、認定犯罪事實所憑之證據及理由
(一)前揭事實，業據被告田釗正於偵查中及本院審理時、被告麥
    海騰於本院審理時自白在卷（見110年度偵字第12710號卷<
    下稱偵卷>第13-18、135-137頁，本院卷第145頁），核與證
    人即佯為買家之員警李易凱於偵訊時之證述相符（見偵卷第
    203-207頁），並有員警職務報告、搜索扣押筆錄及扣押物
    品目錄表、被告田釗正與佯裝買家之員警於「TikTok」、「
    Instagram」之對話文字訊息譯文、查獲現場及扣案物照片
    、上開對話文字訊息畫面照片、被告二人於即時通訊軟體「
    Wechat」之對話文字訊息畫面照片、車號00-0000號自用小
    客車於109年11月12日通行國道ETC相關資料在卷可查（見偵
    卷第33-34頁、第43-47、51-55頁、第69-70、71-73頁、第7
    5-80頁、第81-92頁、第92-104頁、第83-89頁、第181-192
    頁），復有附表一編號2至4所示物品扣案足證，其中編號2
    所示物品之內含物成分經送鑑驗後，檢出第三級毒品4-甲基
    甲基卡西酮成分，有附表二編號2所示鑑定書在卷可考。
(二)被告田釗正販賣毒品咖啡包予佯裝買家之員警，係以對方所
    能提出之金錢作為基礎，計算交付毒品之數量，此顯係以錢
    易物，具有交易性質之行為，次依被告田釗正於警詢時之供
    稱（見偵卷第17頁）可知，被告田釗正向上游購入毒品咖啡
    包之價格為每包250元，相較於其販賣毒品咖啡包予員警之
    價格為每包550元，足見被告田釗正販賣毒品咖啡包可從中
    賺取價差。準此，被告田釗正主觀上具有營利意圖，至為明
    確。
(三)綜上所述，被告二人前開任意性自白與事實相符，洵堪採信
    。本案事證明確，被告二人犯行，均堪認定，皆應依法論科
    。
二、論罪科刑部分
(一)論罪部分
 1、被告田釗正傳送販毒訊息招攬員警購毒，其原已具販賣第三
    級毒品之犯意，經員警察覺有異而佯裝買家與其聯繫，約定
    交易毒品之數量、價格、時間及地點後，由被告田釗正負責
    收款、被告麥海騰負責交貨，之後被告麥海騰於交貨時為警
    當場逮捕，被告田釗正則嗣由員警在被告麥海騰協助下而遭
    查獲，因員警本無購買毒品之真意，且被告二人交易毒品時
    實際上係處在員警監視之下，實無可能完成本次交易，是核
    被告二人之所為，均係犯毒品危害防制條例第4條第6項、第
    3項之販賣第三級毒品未遂罪。被告二人意圖販賣而持有第
    三級毒品、持有第三級毒品純質淨重五公克以上之低度行為
    ，為販賣未遂之高度行為所吸收，均不另論罪。
 2、被告二人就上開販賣第三級毒品未遂犯行，有犯意聯絡與行
    為分擔，應依刑法第25條規定論以共同正犯。　
(二)刑罰減輕事由部分
 1、被告二人已著手於販賣第三級毒品犯行之實行，因佯裝買家
    之員警無購入之真意且其等係在員警監督之下而不遂，均為
    未遂犯，皆應依刑法第25條第2項規定，按既遂犯之刑度減
    輕其刑。
 2、被告田釗正為警查獲後，於偵查中及本院審理時均自白犯行
    ，已如前述，爰依毒品危害防制條例第17條第2項規定減輕
    其刑，並依刑法第70條規定遞減之。
 3、按毒品危害防制條例第17條第2項規定：「犯第4條至第8條
    之罪於偵查及審判中均自白者，減輕其刑。」此所謂「自白
    」，係指對自己的犯罪事實全部或就犯罪構成要件為肯定供
    述之意。販賣毒品與無償轉讓、合資購買、代購、幫助他人
    施用毒品或與他人共同持有毒品，既係不同的犯罪事實，如
    犯罪行為人否認有營利意圖，或辯稱非販賣，即屬否認其有
    符合販賣毒品之構成要件事實，自難認已就販賣毒品為自白
    ，要無上揭減輕其刑規定之適用（參最高法院109年度台上
    字第1557號刑事判決意旨）。查被告麥海騰就被告田釗正是
    否知悉其交予員警之黑色塑膠袋內含物即為毒品咖啡包、其
    交付原因是否與販賣毒品犯行相關，前於：(1)警詢時祇坦
    承被告田釗正請其將黑色塑膠袋放在廁所裡面，然後田釗正
    帶員警進入廁所後，請其拿黑色塑膠袋給員警，但員警查扣
    黑色塑膠袋時，其不知悉其內裝有何物，經員警告以內裝物
    為毒品咖啡包後，乃詢問扣案之毒品咖啡包有何用途，則供
    稱其不清楚用途，並辯稱其沒有販賣毒品咖啡包（見偵卷第
    27、30頁）；(2)檢察官訊問時則辯稱其沒有問被告田釗正
    黑色塑膠袋內含物為何，故其不知道黑色塑膠袋內裝有何物
    ，其沒有販賣毒品（見偵卷第144頁）。準此，被告麥海騰
    於警詢及偵訊時均辯稱其不知道其交予員警之物品為毒品咖
    啡包，且否認交付原因與販毒相關，依照前開判決意旨，足
    認被告麥海騰於偵查中所述並未自白販賣第三級毒品未遂罪
    而與毒品危害防制條例第17條第2項規定之減刑要件不合，
    自無上開減刑規定適用。辯護人辯護稱：被告麥海騰對於將
    裝有毒品咖啡包之黑色塑膠袋交予員警一節已供認不諱，應
    認被告麥海騰已坦承有販毒之構成要件行為，被告麥海騰係
    因不知法律規定而表示否認販賣毒品，應從寬認定被告麥海
    騰於偵查中已自白犯行，則被告麥海騰應有毒品危害防制條
    例第17條第2項規定減輕其刑規定之適用云云，尚非可採，
    併此指明。
 4、按刑法第59條規定之酌量減輕其刑，必須犯罪另有特殊之原
    因與環境，在客觀上足以引起一般同情，認為即使予以宣告
    法定最低度刑，猶嫌過重者，始有其適用。此所謂法定最低
    度刑，固包括法定最低本刑；惟遇有其他法定減輕之事由時
    ，則應係指適用其他法定減輕事由減輕其刑後之最低度刑而
    言。是必於被告適用刑法第59條以外之法定減輕事由，減輕
    其刑之後，猶堪認其犯罪之情狀，顯可憫恕，即使科以該「
    減輕後之最低度刑」仍嫌過重者，始得適用刑法第59條規定
    ，再酌量減輕其刑（參最高法院109年度台上字第1795號刑
    事判決意旨）。又是否對被告依刑法第59條規定酌減其刑，
    法院本屬有權斟酌決定。法院為該項審酌時，雖不排除刑法
    第57條所列各款情形，惟其應達於顯可憫恕之程度，始有該
    條規定之適用（參最高法院109年度台上字第5794號刑事判
    決意旨）。查被告麥海騰所犯販賣第三級毒品未遂罪，經依
    毒品危害防制條例第17條第2項規定減輕其刑後，其刑度相
    較原本之法定刑，已有所減輕，復被告麥海騰正值青年，僅
    因私情而與被告田釗正共同販賣第三級毒品，且於偵查中始
    終否認犯行，再經參酌辯護人辯護稱：被告麥海騰係因年輕
    而受被告田釗正之託始觸法等語，衡諸常情事理及國民法律
    感情，仍無何等足以引起一般同情之客觀情狀而應予憫恕之
    處，要無情輕法重之情，核無刑法第59條酌減其刑規定適用
    之餘地。辯護人辯護稱：請求再依刑法第59條規定酌減其刑
    云云，並非可採，附此敘明。　　
(三)科刑部分
　　爰審酌被告田釗正正值青年，不思尋求正當工作，踏實人生
    ，貪圖金錢利益，明知4-甲基甲基卡西酮屬第三級毒品，戕
    害國人身心甚鉅，卻仍無視國家杜絕毒品犯罪之禁令，欲以
    販賣方式流毒予他人，而實施傳送販毒訊息、洽談販毒之數
    量、金額、交易時間及地點、請託被告麥海騰交付毒品，其
    所為非但增加毒品在社會流通之危險性，並對國民身心健康
    及社會秩序均已造成具體危害，所為實非可取，被告麥海騰
    則明知被告田釗正欲販毒牟利，非但未予勸阻，反而接受被
    告田釗正之請託而前往販毒交易地點，從事交付毒品予員警
    之販毒構成要件行為，雖參與程度與被告田釗正有別，然所
    為亦非可取，兼衡本案販毒所得均由被告田釗正取得，惟本
    案販賣之毒品數量及金額均不多，且被告二人欲販賣之毒品
    咖啡包均經扣案而未流通市面，又被告麥海騰於本院審理時
    已坦承犯行（被告田釗正始終坦承犯行部分，於適用毒品危
    害防制條例第17條第2項規定減輕其刑時已經審酌，於此不
    作為量刑因素，避免重複評價），且被告二人先前均未有因
    違反毒品危害防制條例案件，經法院判處罪刑確定之情形，
    此有臺灣高等法院被告前案紀錄表在卷可查（見本院卷第15
    7頁、第161-163頁），又被告二人目前均為20歲而年紀尚輕
    ，暨被告田釗正自述需扶養外祖父母之家庭環境、在茶行工
    作、月收入約2萬5千元之經濟狀況、國中畢業之教育程度，
    被告麥海騰自陳沒有家人需要扶養之家庭環境、入監前在超
    商工作、月收入約2萬6千元之經濟狀況、國中畢業之教育程
    度（見本院卷第146頁）等一切情狀，分別量處如主文所示
    之刑。至辯護人請求給予被告田釗正緩刑部分，因被告田釗
    正本案宣告刑已逾2年，不符緩刑要件，故辯護人所請，亦
    非可採。
三、沒收部分　　
(一)犯罪物品沒收部分
 1、扣案之附表一編號2所示毒品咖啡包（含所附無法析離內含
    毒品之包裝袋）均為供被告二人販賣所用之毒品，而與被告
    二人本案販賣第三級毒品未遂犯行相關，又非在毒品危害防
    制條例第18條第1項後段行政沒入之範圍，均應依刑法第38
    條第1項規定，於被告二人所犯之罪之主文項下宣告沒收。
 2、扣案之附表一編號3、4所示手機，各為供被告麥海騰與被告
    田釗正聯繫販毒分工事宜、被告田釗正傳送販毒訊息並與佯
    裝買家之員警聯繫販毒交易事宜所用之物，業據被告二人於
    本院準備程序時坦認在卷（見本院卷第107頁），是上開物
    品屬供被告二人犯本案販賣第三級毒品未遂罪所用之物，又
    查無刑法第38條之2第2項過苛調節條款所定之情形，是不問
    屬於犯罪行為人與否，均應依毒品危害防制條例第19條第1
    項規定，於被告二人所犯之罪之主文項下宣告沒收。　
 3、至附表一編號1所示毒品咖啡包，因卷內並無證據證明與被
    告二人本案販毒犯行相關，故不於本案宣告沒收，併此敘明
    。
(二)犯罪所得沒收部分
    被告田釗正與佯裝買家之員警見面交易時，有向員警收取販
    毒價金5,500元，嗣雖遭員警查獲，但被告田釗正已花用前
    開價金當中的328元，僅歸還5,172元予員警，迄今尚未償還
    328元予員警等情，業據被告田釗正於警詢及本院準備程序
    時陳述在卷（見偵卷第18頁，本院卷第107頁）。足認被告
    田釗正因本案販賣第三級毒品未遂犯行而實際獲有犯罪所得
    328元，又查無刑法第38條之2第2項過苛調節條款所定之情
    形，自應依刑法第38條之1第1項前段、第3項規定，於被告
    田釗正所犯之罪之主文項下宣告沒收，於全部或一部不能沒
    收或不宜執行沒收時，追徵其價額。
據上論斷，應依刑事訴訟法第299條第1項前段，判決如主文。
本案經檢察官歐蕙甄偵查起訴，由檢察官郭智安到庭執行公訴。
中　　華　　民　　國　　111 　年　　1 　　月　　20　　日
                  刑事第三庭  審判長法　官   蘇揚旭
                                    法  官   洪振峰
                                    法  官   施建榮
上列正本證明與原本無異。
如不服本判決，應於判決送達後20日內敘明上訴理由，向本院提
出上訴狀 (應附繕本) ，上訴於臺灣高等法院。其未敘述上訴理
由者，應於上訴期間屆滿後20日內向本院補提理由書「切勿逕送
上級法院」。
                                    書記官   葉芷廷
中　　華　　民　　國　　111 　年　　1 　　月　　22　　日
附錄法條：
毒品危害防制條例同條例第4條第6項、第3項
製造、運輸、販賣第三級毒品者，處7年以上有期徒刑，得併科
新臺幣1千萬元以下罰金。
前五項之未遂犯罰之。

【附表一】
編號   扣案物名稱 數量 保管機關及字號  1 毒品咖啡包（即附表二所示第三級毒品）  1包 臺灣新北地方法院110年度刑保管字第0936號  2 毒品咖啡包（即附表二所示第三級毒品） 10包 同上  3 手機（廠牌：內含行動電話門號0000000000號SIM卡1張）  1支 同上  4 手機（廠牌：內含行動電話門號0000000000號SIM卡1張）  1支 同上 

【附表二】
扣案物外觀 數 量 驗前總毛重 驗前總淨重 驗前總純質淨重 鑑驗結果 鑑定書 DIABLO小惡魔圖形彩虹放射線條底混合包（內含紅色、黃色粉末，即附表一編號1所示物品）     1包（含包裝袋1只） 6.43公克 5.432公克 0.483公克 含第三級毒品4-甲基甲基卡西酮（純度8.9％） 台灣尖端先進生技醫藥股份有限公司110年5月19日毒品證物鑑定分析報告（見110年度偵字第12710號卷第219頁） DIABLO小惡魔圖形彩虹放射線條底混合包（內含紅色、黃色粉末，即附表一編號2所示物品） 10包（含包裝袋10只） 66.69公克 66.456公克  6.719公克 含第三級毒品4-甲基甲基卡西酮（純度12.2％） 台灣尖端先進生技醫藥股份有限公司110年5月19日毒品證物鑑定分析報告（見110年度偵字第12710號卷第217頁）